最高法院刑事判決　　　　　　　　　九十四年度台上字第二號
　　上　訴　人　甲○○
　　　　　　　　　　　　號3 .
　　　　　　　　　　　　29號.
　　選任辯護人　黃東璧律師
上列上訴人因公共危險案件，不服臺灣高等法院高雄分院中華民
國九十一年三月五日第二審判決（九十年度交上訴字第九八號，
起訴案號：臺灣高雄地方法院檢察署九十年度偵字第一一九０一
號、第一四九０六號），提起上訴，本院判決如下：
    主  文
原判決關於甲○○部分撤銷，發回臺灣高等法院高雄分院。
    理  由
本件原判決認定上訴人甲○○曾因違反肅清煙毒條例案件，經臺
灣高等法院高雄分院判處有期徒刑三年四月確定，於民國八十八
年三月五日執行完畢，仍不知悔改。於九十年三月十九日晚十時
三十分許，騎乘車牌號碼ＺＩＥ－八０七號輕機車，後載友人簡
利華，以約十公里之時速，沿高雄市○鎮區○○路由南往北行駛
（當時該路段擺夜市），適朱和田自附近公共廁所橫越一德路欲
返回設攤處，其本應注意在未設有行人穿越道，復未禁止穿越之
路段穿越道路，應注意左右有無來車，小心迅速穿越，依當時之
情形，及其智識、能力，又無不能注意之情事，竟因急欲折返攤
位，疏於注意左右來車，即貿然奔跑穿越該道路，不慎擦撞上訴
人騎駛中之機車左手把，致上訴人重心不穩，機車打滑，因而撞
及在該處選購商品之楊雅茜，造成楊雅茜因而受有左膝內側半月
板破損、合併後十字韌帶斷裂之傷害。詎上訴人明知駕駛機車肇
事致人受傷，竟未照料傷者，逕自找尋朱和田理論後，隨後即騎
車逃離肇事現場等情，因而維持第一審判決關於論處上訴人駕駛
動力交通工具肇事，致人受傷而逃逸，累犯罪刑部分（處有期徒
刑八月；上訴人另被訴過失傷害部分，經第一審諭知無罪確定；
同案被告朱和田過失傷害部分，業經原審維持第一審論處朱和田
有期徒刑二月，如易科罰金以三百元折算一日之判決確定），固
非無見。
惟查：（一）審理事實之法院，對於案內與認定事實、適用法律
、罪名成立與否或於公平正義之維護或對被告之利益有重大關係
之一切證據，除認為不必要者外，均應詳為調查，然後基於調查
所得之心證以為判斷之基礎；苟與認定事實、適用法律有重要關
係，或於公平正義之維護或對被告之利益，有重大關係之事項，
在客觀上認為應行調查之證據，又非不易調查或不能調查，而未
依法加以調查，率予判決者，即有刑事訴訟法第三百七十九條第
十款規定所稱應於審判期日調查之證據未予調查之違法。而證據
雖已調查而其內容尚未明瞭者，即與未經調查者無異，如遽行判
決，仍屬證據調查未盡之違法。又刑法第一百八十五條之四駕駛
動力交通工具肇事，致人死傷而逃逸罪，係以行為人駕駛動力交
通工具肇事，致人死傷而逃逸為構成要件，則被害人是否確因前
開交通工具肇事而死傷，關係法律之適用及被告之利益至鉅，自
應詳加查證根究明白。原判決係採納告訴人楊雅茜之指訴及卷附
之診斷證明書乙份，作為論處上訴人前開罪刑之證據。惟證人蘇
進典於原審證稱：「當時被害人自己去派出所報案的，她是用走
路來的，所以也沒有現場，她說是被機車撞到的，撞到她的人還
跟別人吵架，吵完就跑了，都沒有理她，我就叫那位小姐先去看
醫生，後來我就找到甲○○」（見原審卷第四九頁、五十頁），
及楊雅茜在警局供稱：「被一輛機車自後面追撞，致使我倒地之
後，騎車該名男子又跟攤販吵架，都不理我，便騎機車逃逸，我
便把該機車之車牌記下，便報警處理，之後我便到阮綜合醫院診
療」（見警局卷），如若俱屬無訛，則楊雅茜受傷赴警局報案後
，應係立刻至阮綜合醫院求診，惟卷附之阮綜合醫院診斷證明書
記載楊雅茜係於九十年三月二十六日至該院應診（見警局卷）
，該時間距其主張因本件車禍受傷之時間（九十年三月十九日）
，已相隔七日，則楊雅茜赴阮綜合醫院求診之傷勢，是否確係因
上訴人駕駛機車肇事所造成，仍待調查釐清。（二）有罪之判決
書，對被告有利之證據不採納者，應說明其理由，為刑事訴訟法
第三百十條第二款所明定。故有罪判決書對於被告有利之證據，
如不加採納，必須說明其不予採納之理由，否則即難謂無判決不
備理由之違誤。上訴人始終堅決否認知悉駕駛機車撞傷楊雅茜之
事，辯稱：伊不知有撞到人，才離開現場等語。而證人簡利華於
原審證稱：「我們當時騎機車去夜市，是甲○○載我的，我們和
朱和田擦撞跌倒之後，我們就找他理論，理論完就離開了，不知
道還有撞到人，當時我們剛起步而已，速度很慢，還不到每小時
十公里」、「（問：當時有沒有聽到有人喊叫說有撞到人？）都
沒有」（見原審卷第七十頁、第七一頁），如若無誤，即足以印
證上訴人前開否認犯罪之辯解，尚非虛妄，自屬有利於上訴人之
證據，原判決不予採納，未說明理由，有理由不備之違法。以
上，或係上訴意旨所指摘，或屬本院得依職權調查之事項，應認
原判決關於上訴人部分有撤銷發回更審之原因。
據上論結，應依刑事訴訟法第三百九十七條、第四百零一條，判
決如主文。
中　　華　　民　　國　九十四　年　　一　　月　　五　　日
            最高法院刑事第一庭
                審判長法官  施　文　仁
                      法官  林　永　茂
                      法官  蕭　仰　歸
                      法官  林　茂　雄
                      法官  張　祺　祥
      本件正本證明與原本無異
                            書  記  官
中　　華　　民　　國　九十四　年　　一　　月　　十　　日
                                                     Ｖ
